【裁判字號】    98,交聲,168
【裁判日期】    980629
【裁判案由】    違反道路交通管理處罰條例聲明異議
【裁判全文】
臺灣花蓮地方法院交通事件裁定    98年度交聲字第168號
原處分機關  交通部公路總局臺北區監理所花蓮監理站
異  議  人
即受處分人  甲○○
上列異議人因違反道路交通管理處罰條例案件，對於交通部公路
總局臺北區監理所花蓮監理站民國98年5月18日花監違字第裁44-
P00000000號裁決聲明異議，本院裁定如下：
    主  文
原處分撤銷。
甲○○不罰。
    理  由
一、原處分意旨略以：本件異議人即受處分人（下稱異議人）甲
    ○○於民國98年4月12日19時53分許，駕駛車號687-DBC號普
    通重型機車，行經花蓮市○○○街75號前，因「不按遵行之
    方向行駛」遭警攔檢，並當場依道路交通管理處罰條例第45
    條第1款之規定，裁處罰鍰新臺幣（下同）900元，並依第63
    條記違規點數1點之處分等語。
二、本件異議意旨略以：異議人認依照道路交通標誌標線號誌設
    置規則第16條規定，交通號誌應豎立於行車方向之右側為原
    則，但本案中之標誌卻係設立於左邊，且該標誌設立之位置
    ，於駕車行經路口時，無法立即判斷其為單行道，況依法若
    道路過寬過長，除了標誌外，更應設立標線，該違規地點的
    路面並未有標線告知提示該路是單行道，故該標誌標線不清
    楚之風險，不應由人民承擔，爰聲明異議，請求撤銷原處分
    等語。
三、按汽車駕駛人，爭道行駛有不按遵行之方向行駛者，處 600
    元以上1,800元以下罰鍰，道路交通管理處罰條例第45條第1
    款定有明文。再者，汽（機）車駕駛人駕駛汽車違反道路交
    通管理處罰條例第45條規定者，除應依該條所規定之罰鍰處
    罰外，並予記違規點數1點，道路交通管理處罰條例第 63條
    第1項第1款亦定有明文。再按指示直行之指向線，用以指示
    車輛行駛方向，以白色箭頭劃設於車道上，為道路交通標誌
    標線號誌設置規則第188條第1項、第3項定有明文。
四、經查：異議人爭執違規地點的單行道標誌設置不明顯，且該
    路面並未有標線告知提示該路是單行道才誤入等語，經本院
    囑託花蓮縣警察局實地勘察後，答稱: 「本件違規地點的路
    面在工程單位辦理道路刨除重鋪後，將該標誌重新規劃移至
    不影響人車通行處，且未補繪地面之行車指向線」，有花蓮
    縣警察局花警交字第0980023540號函、舉發地點照片 1份在
    卷可稽，堪以認定該處確實欠缺單行道標線。再者，依道路
    交通標誌標線號誌設置規則第16條規定：「標誌以豎立於行
    車方向之右側為原則，特殊情況得豎立於行車方向之左側或
    以懸掛方式設置之」，依卷內照片可知本件禁行進入的標誌
    係設立於左方，且並非係設置於路口，而需轉彎進入該巷道
    之後，才能看到左方之標誌，是異議人主張在轉彎前未能清
    楚看到單行道禁止進入標誌，即屬事實，花蓮縣警察局上開
    函文所附之現場照片，認視野清晰，惟其採證之自小客車車
    頭已經左轉，且係白日採證，有照片 2紙可證，然對於夜間
    行經該處，在路口即需決定可否左轉之一般用路人而言，該
    標誌設置位置，難謂清晰妥適。綜上，本件違規地點確實有
    欠缺標線、標誌設置不當之瑕疵，駕駛人誤闖單行道乃情有
    可原，不能將上開風險歸咎於異議人，本件應對異議人作有
    利之認定。
五、綜上所述，異議人所述為有理由，原舉發機關及原處分機關
    未予詳查即遽以舉發及裁罰，尚有未洽，自應由本院將原處
    分撤銷，改諭知異議人不罰，以資適法。
六、據上論斷，依道路交通案件處理辦法第20條前段，裁定如主
    文。
中    華    民    國    98    年    6     月    29    日
                  交通法庭      法  官  蕭一弘
上列正本證明與原本無異。
如對本裁定不服，應於送達後 5日內，向本院提出抗告狀（應抄
附繕本）。
中    華    民    國    98    年    6     月    30    日
                                書記官


司法院資訊處製作；財團法人民間司法改革基金會備份。
